臺灣臺南地方法院民事判決　九十年度重訴字第五○九號
　　原　　　告　甲○○
　　　　　　　　己○○
　　　　　　　　子○○
　　　　　　　　庚○○
　　訴訟代理人　周武旺律師
　　被　　　告　乙○○
　　　　　　　　丁○○
　　　　　　　　吳勝義即基豐汽車服務廠
　　訴訟代理人　陳明義律師
　　兼被告丁○○
　　訴訟代理人　戊○○
　　被　　　告　癸○○
　　　　　　　　辛○○
　　法定代理人　壬○○
右當事人間請求拆屋交地事件，本院民國九十三年六月二十九日言詞辯論終結，判決
如左：
    主    文
原告之訴及假執行之聲請均駁回。
訴訟費用由原告負擔。
    事    實
一、原告方面：
  （一）聲明：
１、被告乙○○應將坐落台南縣永康市○○段０三三九之三地號，建，四三九平方公
　　尺土地上，如附圖所示甲部分，面積一七０平方公尺鐵造石棉瓦造修車廠拆除，
　　被告丁○○、丙○○○應將同地段地號如附圖所示乙部分，面積七十六平方公尺
　　鋼筋混凝土造三樓樓房，被告乙○○、丁○○、癸○○、辛○○應將同地段地號
　　如附圖所示丙部分，面積八十二平方公尺磚造平房拆除，將土地交還原告全體，
　　並自九十年六月十二日（原告登記所有權日）起至交還土地之日止，被告丁○○
　　、丙○○○應給付原告等按年以新台幣（下同）二十六萬二千一百七十三元，被
　　告乙○○、丁○○、癸○○、辛○○應共同按年以二十八萬二千八百七十一元計
　　算之損害金。
２、被告基豐汽車服務廠即吳勝義，應自坐落台南縣永康市○○段０三三九之三地號
　　，如附圖所示甲部分鐵造石棉瓦，面積一百七十平公尺遷出。
３、願供擔保請宣示假執行。
  （二）陳述：
１、訴之聲明第一項所示台南縣永康市○○段三三九之三地號，建，四三九平方公尺
　　土地，係原告等共同自鈞院八九年執字第一八０五八號強制執行事件中拍賣而取
　　得所有權，有土地謄本可稽。共有情形：甲○○十五分之三，己○○十五分之五
　　，子○○十五分之三，庚○○十五分之四。
２、系爭地上房屋為被告等人所有，早經被告丁○○、乙○○自認在卷（詳被告九十
    年八月二十八日答辯狀），被告乙○○、丁○○，對原告並無正當權源，在系爭
    土地上建有房屋三間。
３、被告丁○○且經鈞院六九年易字第八七號刑事案件判處竊佔罪。
４、系爭土地係原告於　鈞院八九年執字第一八０五八號強制執行事件中因拍賣而共
    同取得所有權。當時執行法院未點交，係因地上有被告所有之建物，事實上無法
    點交，而地上房屋之拆除，並無另外之執行名義可供執行，並非謂地上房屋佔用
    基地，對原告有何正當權源，此請審酌執行卷即可明瞭。何況民事執行，僅對執
    行之本案，即拍賣抵押物清償債權，有執行力，對於執行名義以外之地上房屋有
    無正當權源，並無實體判斷之權力，故不能以不點交即謂被告對原告非無權佔有
    。
５、被告主張原告對地上有被告房屋，而仍予承買，係惡意，應承受房屋繼續存在之
    狀態云云。經查土地與房屋，乃個別之不動產，得獨立各自為交易之標的物，原
    告買受基地後，對於被告所有之地上房屋，因其對原告無正當權源，請求拆屋還
    地，與知悉地上有房屋與否並無關連，法律亦無任何規定謂土地買受人知悉地上
    有房屋，即應承受房屋存在之狀態。原告於九十年十月十二日之準備書狀引用之
    七十二年台上字第九三八號判例及有關系爭土地之　鈞院八十八年度訴字第一二
    ００號第三人執行異議之訴歷審判決書所載信託關係僅係被告對執行債務人（前
    土地所有人）能否請求賠償之問題，不得排除原告對系爭土地之強制執行，可以
    明瞭被告不得以其對於前所有人之債的關係，主張對原告有拒絕拆屋還地之權利
    。
６、原告係由法院強制執行而取得土地所有權，並非承受被告與債務人間之信託關係
    ，故被告不得以其事由對抗原告，原告自得本於完全之所有權請求拆屋交還土地
    。
７、原告為土地所有權人，基於所有權之作用自得請求被告乙○○、丁○○將地上房
    屋拆除，交還土地與原告。又被告基豐汽車服務廠即吳勝義，向他被告承租房屋
    居住在內，自屬有礙於原告所有權之行使，亦一併請求其遷出承租之房屋，以便
    拆除交還土地，關於損害金部份，係依申報地價百分之十租金額（年）計算。
（三）證據：提出土地登記簿謄本、現場圖各一份為證。
二、被告方面：
壹、被告乙○○、丁○○、丙○○○部分：
（一）聲明：
　１、原告之訴及假執行之聲請均駁回。
　２、如為被告不利之判決願供擔保請免假執行。
（二）陳述：
　１、原告之主張均非實在，被告均否認，被告丁○○在系爭坐落台南縣永康市○○
　　　段三三九－三地號上興建三層樓房、汽車修護廠與原有台式舊平房，均有合法
　　　之土地使用權源，並非無權佔有，曾由前土地所有權登記人蔡鳳英向　鈞院起
　　　訴請求無權佔有拆屋還地，現尚在　鈞院以八十六年度訴字第二五三號（子股
　　　）審理中，請調卷參閱，原告提起本件訴訟於法不合。
　２、本件系爭土地為被告乙○○、丁○○所共有，查被告乙○○、丁○○之父邱再
　　　添於民國三十八年間帶領全家遷居台南縣永康網寮，向當地人陳石松購買永康
　　　網寮段三三九之三地號陸軍營產地之租用權（即系爭土地），在其地上建造平
　　　房居住，迄四十二年十月二十四日將戶籍正式遷入該地即門牌永康市四分子四
　　　五－五十號，邱再添育有二子一女即被告及邱金葉，四十七年八月十二日邱金
　　　葉嫁給附近營區之軍人蔡聖宇，乃一併住在上址一齊生活，被告丁○○婚後亦
　　　同，嗣陸軍營產管理處將不適用之營產地交由國有財產局出售予現住人，其中
　　　規定凡現役軍人承購者一律打八折優待，因蔡聖宇為現役軍人，合於優待條件
　　　，且為防止當時其他退伍軍人亂佔用土地，邱再添乃決定借用蔡聖宇名義承購
　　　，當時邱再添資力不夠，由被告乙○○幫助出資六萬元，丁○○幫助出資一部
　　　份，餘全由邱再添負責支付，蔡聖宇則因係職業軍人，待遇菲薄，約僅月薪一
　　　百三十元，且其自國防醫訓班結訓後，擔任補給行政官或醫療機構之保養官，
　　　屢隨部隊四處調動，均不在台南縣市，無法照顧妻小，故妻小均由邱再添扶養
　　　，該地於六十一年十一月二日正式以蔡聖宇名義信託登記為所有人，蔡聖宇也
　　　於同年月退役，全家遷到台南市○○街○段四七六號居住，而邱再添於七十一
　　　年二月二十二日死亡，僅被告丁○○一家仍留住現址，因此本案系爭土地確係
　　　邱再添所有而由被告乙○○、丁○○繼承。
　３、民國七十四年間因政府拓寬道路，將三三九之三號土地分割為三三九之三號０
　　　．０四三九公頃與三三九之十號０．０一八六公頃，其中三三九之十被徵收為
　　　道路，有土地登記簿謄本可據，因土地所有權人名義為蔡聖宇，故補償費亦發
　　　給蔡聖宇，蔡聖宇因而製作補償費收支狀況表與統計表交付乙○○，蔡聖宇在
      收支表上記載：(一)領得補償費九一三五七九元。(二)費用六四九二元。(三)剩餘九
      ０七二六七元。(四)分三份，每人三０二四二二元等，其後七十五年蔡聖宇因病
      派其子女癸○○、蔡鳳英要求由上開公款借用六萬元與四萬元，亦有借據可憑
      。但民國七十七年蔡聖宇突主張前開補償費為其一人所有，提起　鈞院七十七
      年訴字第一五八六號返還不當得利之民事訴訟，案經　鈞院七十七年訴字第一
      五八六號民事判決，台南高分院七十八年上字第一六四號民事判決均認定系爭
      被徵收之地為兄弟三人共有，每人三分之一，而駁回蔡聖宇之請求復經最高法
      院七十八年台上字第一九九八號民事裁定駁回上訴確定在案，因之本案系爭土
      地為被告兄弟所共有為確定之民事判決所認定。
　４、本件系爭土地乃借用蔡聖宇名義登記，為信託關係，其後被告乙○○、丁○○
　　　依據信託關係已消滅而請求所有權移轉登記，經最高法院八十三年度台上字第
　　　五二號及八十六年台上字第三０四號民事判決認定被告乙○○、丁○○有共有
　　　權存在，蔡聖宇死亡後，由其女兒蔡鳳英之名義登記為所有權人，被告為預防
　　　蔡鳳英侵佔出售本件系爭土地，乃聲請台灣台南地方法院以八十二年度執全字
　　　第三三三號將系爭土地執行假扣押，但蔡鳳英於八十六年十月十六日提出反擔
　　　保，經台灣台南地方法院民事執行處八十六年十月二十日撤銷假扣押，蔡鳳英
　　　即與訴外人林麗雯、盧啟明、程名弘互相勾串於短短二天後即八十六年十月二
　　　十二日偽造文書，以假買賣方法迅速將系爭土地所有權移轉登記為該三人所有
　　　，並於八十七年四月十三日與原告甲○○、己○○、庚○○、子○○互相勾結
      偽造文書，虛偽設定一千五百萬元抵押權登記，程名弘於八十七年五月二十二
      日又與被告沈雲翔互相勾結偽造文書，以假買賣方式將其持分四三九分之一八
      四移轉登記予被告沈雲翔，案經檢察官以台灣台南地方法院檢察署八十七年度
      偵續字第一二一號對被告林麗雯、盧啟明、程名弘提起公訴，全案正由鈞院刑
      事庭以八十八年易字第四八六號審理中，而程名弘、林麗雯、沈雲翔共同偽造
      文書案，除程名弘、林麗雯部份移入上開偽造文書案併辦外，沈雲翔偽造文書
      案經檢察官以八十八年度偵字第九六二二號提起公訴，經鈞院以八十九年度易
      字第七七七號及台灣高等法院台南分院九十年度上易字第二六八號判處有期徒
      刑十月確定。
　５、原告等與林麗雯等人為使被告乙○○、丁○○無法索回本件系爭土地，互相勾
   　 結虛偽設定一千五百萬元抵押權登記，進而進行拍賣抵押物，被告乙○○、丁○○發覺後，曾提起第三人異議之訴，由鈞院以八十八年訴字第一二００號審
    　理，後因本件系爭土地所有權尚未登記為被告名義而被判決敗訴，但原告等已
    　知被告對系爭土地確有所有權存在，更明知土地上蓋有被告所有之系爭上開三
    　棟房屋，原告等惡意向　鈞院民事執行處承買本件系爭土地後進而提起本件拆
    　屋還地之訴，顯然於法不合。又原告等竟惡意購買本件系爭土地，應同意容忍
    　房屋所有人使用系爭土地之權利，不得請求拆屋還地，本案訟爭乃因另所有權
    　移轉登記案遭法院延遲十一年才判決，該案如能依審現早日判決，土地不會被
    　層轉出賣而使被告失去所有權。
（三）證據：提出收支狀況表及領款統計表、本院七十七年度訴字第一五八六號、台
      灣高等法院台南分院七十八年度上字第一六四號、最高法院七十八年度台上字
      第一九九八號、最高法院八十三年度台上字第五二號、最高法院八十六年度台
      上字第三０四號民事判決、台灣台南地方法院檢察署八十七年度偵續字第一二
      一號、八十八年度偵字第九六二二號起訴書、本院八十九年度易字第七七七號
      及台灣高等法院九十年上易字第二六八號刑事判決影本各一份為證。
貳、被告癸○○、辛○○部分：被告癸○○、辛○○未於言詞辯論期日到場，亦未提
    出書狀作何聲明或陳述。
三、本院依職權勘驗現場並調取台灣高等法院八十六年度重上更二字第七號歷審民事
    卷宗、本院八十八年度執合字第二五七五九號及八十八年度訴字第二五三號民事
    卷宗。
    理　由
甲、程序方面
一、按本件原告於訴狀送達後，追加如附圖所示乙部分建物之共有人丙○○○及如附
    圖所示丙部分建物之共有人癸○○（應有部分繼承自邱金葉）、辛○○（應有部
    分代位繼承自邱金葉）為被告（九十二年三月十九日言詞辯論筆錄及原告九十二
    年四月二日追加當事人狀），而被告對該訴之追加並無異議且為本案之言詞辯論
    ，揆諸民事訴訟法第二百五十五條第二項之規定，原告之追加即無不合，應予准
    許。
二、當事人不得就已起訴之事件，於訴訟繫屬中更行起訴，民事訴訟法第二百五十三
    條定有明文。又前後兩訴是否同一，應依下列標準定之：（一）前後兩訴之當事
    人是否相同；（二）前後兩訴之訴訟標的是否相同；（三）前後兩訴之聲明是否
    相同或相反可以代用。本件兩造當事人為甲○○、己○○、子○○、庚○○、及
    乙○○、丁○○、吳勝義即基豐汽車服務廠、癸○○、辛○○，又本院八十六年
    度訴字第二五三號無權占有事件之兩造當事人為蔡鳳英、丁○○，二者當事人並
    不相同，並非同一事件，並無上開民事訴訟法第二百五十三條之適用。又於訴訟
    繫屬中，為訴訟標的之法律關係，雖移轉於第三人，於訴訟無影響。但第三人如
    經兩造同意，得聲請代當事人承擔訴訟。民事訴訟法第二百五十四條第一項定有
    明文。惟若該第三人以自己名義另行起訴，則非法所不許。查系爭土地原登記為
    蔡聖宇所有，嗣因蔡聖宇死亡，由蔡鳳英辦理分割繼承登記，並以丁○○為被告
    提起本院八十六年度訴字第二五三號無權占有事件，於該案繫屬中，蔡鳳英將系
    爭土地移轉登記予林麗雯、盧啟明、程名弘，原告再經由法院拍賣承受系爭土地
    所有權，依上開民事訴訟法第二百五十四條第一項之規定，原告可以所有權人變
    更而承擔該八十六年度訴字第二五三號事件訴訟，惟該案既未判決，尚無既判力
    ，原告自非不得提起本件訴訟。被告抗辯：本件與上開八十六年度訴字第二五三
    號訴訟標的相同，原告理應以所有權人變更而承受訴訟，應駁回原告之訴云云，
    自無可採。
三、本件被告癸○○、辛○○經合法通知，未於言詞辯論期日到場，核無民事訴訟法
    第三百八十六條所列各款情形，爰依原告之聲請，由其一造辯論而為判決。
乙、得心證理由
一、原告起訴主張：「
（一）、台南縣永康市○○段三三九之三號建四三九平方公尺土地（以下簡稱系爭土
        地），係原告等共同自鈞院八九年執字第一八０五八號強制執行事件中拍賣
        而取得所有權，共有情形為原告甲○○應有部分十五分之三，原告己○○應
        有部分十五分之五，原告子○○十五分之三，原告庚○○十五分之四。
（二）、被告乙○○、丁○○、丙○○○、癸○○、辛○○，對原告並無正當權源，
        在系爭土地上建有房屋三間，如附圖所示甲、乙、丙三部分。
（三）、原告為土地所有權人，基於所有權之法律關係自得請求被告乙○○、丁○○
        丙○○○、癸○○、辛○○將地上房屋拆除，交還土地與原告。又被告基豐
        汽車服務廠即吳勝義，向他被告承租房屋，居住在內，自屬有礙於原告所有
        權之行使，亦一併請求其遷出承租之房屋，以便拆除，交還土地，並請求依
        申報地價百分之十租金額（年）計算即每年為十五萬八千零四十元之損害賠
        償金額，爰依無權占有之法律關係提起本件訴訟」等語。
二、被告丁○○、乙○○、丙○○○則以：
（一）系爭土地乃被告丁○○、乙○○之父邱再添所購買，借用邱再添女婿蔡聖宇名
      義登記，為信託關係，其後邱再添死亡，邱再添之子即被告乙○○、丁○○乃
      依據信託關係已消滅而請求所有權移轉登記，經最高法院八十三年度台上字第
      五二號及八十六年台上字第三０四號民事判決認定被告乙○○、丁○○有共有
      權存在，蔡聖宇死亡後，由其女兒蔡鳳英之名義登記為所有權人，被告為預防
      蔡鳳英侵佔出售本件系爭土地，乃聲請台灣台南地方法院以八十二年度執全字
      第三三三號將系爭土地執行假扣押，但蔡鳳英於八十六年十月十六日提出反擔
      保，經台灣台南地方法院民事執行處八十六年十月二十日撤銷假扣押，蔡鳳英
      即與訴外人（另刑案被告）林麗雯、盧啟明、程名弘互相勾串於短短二天後即
      八十六年十月二十二日偽造文書，以假買賣方法迅速將系爭土地所有權移轉登
      記為該三人所有，並於八十七年四月十三日與原告甲○○、己○○、庚○○、
      子○○互相勾結偽造文書，虛偽設定新台幣一千五百萬元抵押權登記，程名弘
      於八十七年五月二十二日又與被告沈雲翔互相勾結偽造文書，以假買賣方式將
      其持分四三九分之一八四移轉登記予案外人沈雲翔。
（二）、原告等與林麗雯等人為使被告乙○○、丁○○無法索回本件系爭土地，互相
        勾結虛偽設定一千五百萬元抵押權登記，進而進行拍賣抵押物，被告乙○○
        、丁○○發覺後，曾提起第三人異議之訴，由鈞院以八十八年訴字第一二０
        ０號審理，後因本件系爭土地所有權尚未登記為被告乙○○、丁○○名義而
        被判決敗訴，但原告等已知被告對系爭土地確有所有權存在，更明知土地上
        蓋有被告所有之系爭上開三棟房屋，原告等向　鈞院民事執行處承買本件系
        爭土地後進而提起本件拆屋還地之訴，顯然於法不合。」云云資為抗辯。
　　　　被告癸○○、辛○○未於言詞辯論期日到場，亦未提出書狀作何聲明或陳述
        。
三、查系爭土地上所有之建物如附圖所示甲、乙、丙三部分，甲部分為鐵厝，出租予
    被告吳勝義即基豐汽車服務廠作修車廠，面積一七０平方公尺、乙部分為三樓樓
    房，面積七十六平方公尺、丙部分面積八二平方公尺為磚造平房，業據本院依職
    權履勘現場，製有勘驗筆錄可稽，並囑託台南縣永康地政事務測量員繪製複丈成
    果圖附卷可參。而上開甲部分之建物為丁○○所有、乙部分之建物為丁○○與丙○○○所共有，應有部分各二分之一，丙部分被告丁○○之父邱再添所建，邱再
    添死亡後，由被告丁○○、乙○○、邱金葉繼承，邱金葉於八十八年六月六日死
    亡後，由邱金葉之子癸○○繼承及蔡鳳英（八十六年十一月十五日死亡，邱金葉
    之女）之女辛○○（民國七十七年八月九日生，法定代理人為壬○○）代位繼承
    ，有繼承系統表一紙可稽，是以系爭土地上丙部分之建物現應為乙○○、丁○○
    、癸○○及辛○○所共有，業據被告代理人陳明在卷（九十二年三月十九日言詞
    辯論筆錄），且為原告所是認。被告之父邱再添（即蔡聖宇之岳父）早在四十二
    年間之前，即已占有當時屬國有之系爭土地，並於四十二年十月二十四日起設立
    戶籍於該處，迄至七十一年二月廿七日死亡為止，均未遷移。而蔡聖宇則係於四
    十七年八月十二日與邱金葉結婚遷入岳家，並以邱金葉為戶長，附於邱再添住處
    另設一新戶。而系爭土地即原台南縣永康鄉○○段三三九之三號面積六二五平方
    公尺，原屬陸軍總司令部管理之土地，於六十一年九月六日出售予蔡聖宇，以每
    坪售價八五○元計，全部價金計十六萬零七百四十元，按當時優待規定八折計價
    ，且因蔡聖宇係現役軍人再打八折優待，故實收十萬二千八百五十一元。嗣該土
    地逕分割為三三九之三號，面積四三九平方公尺土地及三三九之十號，面積一八
    六平方公尺，其中三三九之十號被徵收為道路用地，而取得補償費九十一萬三千
    七百五十九元後，蔡聖宇即製作「補償費收支狀況表與統計表」等事實，業據被
    告陳明在卷，且有戶籍謄本二份、土地登記簿謄本、補償費收支狀況表各一件附
    卷可稽，自堪信為真實。又系爭土地於八十年間經被告以終止信託關係為由起訴
    請求蔡聖宇辦理移轉登記，嗣蔡聖宇死亡，蔡鳳英於八十二年三月十五日辦畢分
    割繼承登記，並承受訴訟，被告為預防蔡鳳英將系爭土地出售，乃聲請本院以八
    十二年度執全字第三三三號將系爭土地假扣押，惟蔡鳳英於八十六年十月十六日
    提出反擔保，經本院於八十六年十月二十日撤銷假扣押。蔡鳳英並於八十六年十
    月二十二日以買賣方式將系土地所有權移登記予訴外人林麗雯、盧啟明、程名弘
    （以下簡稱林麗雯等三人）等人，林麗雯等三人並於八十七年四月十三日設定擔
    保一千五百萬元之抵押權予原告，林麗雯、程名弘、盧啟明等三人雖因而以涉犯
    偽造文書罪，經本院刑事庭以八十八年度易字第四八六號分別判處有期徒刑十月
    、八月及七月在案，嗣經上訴，經台灣高等法院台南分院刑事庭以九十一年度上
    易字第四九三號以「不能證明林麗雯等三人與蔡鳳英就系爭土地為虛偽買賣改判
    林麗雯等三人均無罪」確定在案，有上開八十八年年度易字第四八六號及九十一
    年度上易字第四九二號刑事判決書附卷可稽。又八十七年五月二十二日訴外人程
    名弘與訴外人沈雲翔共同偽造文書，以假買賣方式將其應有部分四三九分之一八
    四移轉登記予訴外人沈雲翔，訴外人沈雲翔並因此經本院八十九年度易字第七七
    七號刑事判決判處有期徒刑十月，並經台灣高等法院台南分院以九十年度上易字
    第二六八號刑事判決駁回上訴確定在案等情，亦有八十九年度易字第七七七號及
    九十年度上易字第二六八號刑事判決書可參。
四、次查，系爭土地原係國有土地，邱再添為減少價金之支出，乃借用當時具有軍人
    身份之蔡聖宇名義購買，並信託登記予蔡聖宇，是以信託關係存在邱再添與蔡聖
    宇之間等情，經台灣高等法院台南分院八十六年度重上更（二）字第六號確定判
    決認定在案，業據本院依職權調取上開民事卷宗核閱無訛。惟系爭土地因以買賣
    為原因過戶於林麗雯等三人名下，旋設定一千五百萬元之抵押債權予原告，並由
    原告以抵押權人身份聲請拍賣，由原告以債權人（抵押權人）名義聲明承受在案
    ，業據本院依職權調取本院八十八年度執字第六二四五號執行卷核閱無訛。
五、按民法上之法律行為，有債權行為與物權行為，除法律有特別規定外，前者於特
    定人間發生法律上之效力，後者於以公示方法使第三人得知悉之狀態下，對任何
    第三人均發生法律上之效力。故動產以交付為公示方法，不動產以登記為公示方
    法，而以之作為權利取得、喪失、變更之要件，以保護善意第三人。如其事實為
    第三人明知或可得而知，縱為債權契約，其契約內容仍非不得對第三人發生法律
    上之效力（司法院大法官會議解釋釋字第三四九號理由書參照）。查原告主張伊
    係經由法院拍賣後取得系爭土地之所有權，並不承受被告與債務人間之信託關係
    ，故被告不得以之對抗原告云云。惟查（一）系爭土地於經原告聲請本院以八十
    八年度執字第六二四五號拍賣時，其拍賣公告附表附記六已註記系爭土地上如附
    表所示甲、乙、丙部分三棟建物存在，並註記拍定後不點交，有拍賣公告附於本
    院上開民事執行卷可稽，原告為該執行事件之債權人，對此當無不知之理。（二
    ）又被告丁○○、乙○○曾於上開民事執行事件進行中，以被告丁○○、乙○○
    為邱再添之繼承人，而邱再添將系爭土地信託登記予蔡聖宇，系爭土地實為被告
    丁○○、乙○○所有為由，提起第三人異議之訴，雖經本院以八十八年度訴字第
    一二００號以被告不能證明有足以排除強制執行之所有權或有其他足以排除強制
    執行之權利而判決被告敗訴，嗣經台灣高等法院台南分院及最高法院分別以八十
    九年上字第七十六號及八十九年台上字第二六八五號判決上訴駁回而告確定，然
    原告對於「邱再添與蔡聖宇」就系爭土地有信託關係存在之事實，應屬可得而知
    ，至為明確。是以原告對系爭土地上有被告乙○○、丁○○、丙○○○、癸○○
    、辛○○所有之房屋，且邱再添（即被告之被繼承人）與訴外人蔡聖宇間有信託
    關係存在系爭土地，既屬可得而知，依上開司法院大法官會議解釋釋字第三四九
    號理由書之意旨，該信託契約縱為債權契約，其契約內容仍非不得對第三人即原
    告發生法律上之效力。是以本件原告主張該信託契約為債權契約，伊非契約當事
    人，且為善意第三人，被告不得以該信託契約對抗伊云云，即無足採。
六、復按「土地及土地上之建築物同屬於一人所有，而僅以土地或僅以建築物為抵押
    者，於抵押物拍賣時視為已有地上權之設定．．．」民法第八百七十六條第一項
    定有明文。其立法理由乃為維護特定建築物之存在而發生，使建築物之所有人視
    為取得地上權人，仍得以其建築物利用其土地，以符合經濟效益（民法第八百七
    十六條立法理由及最高法院八十五年度台上字第四四七號判決意旨參照）。依同
    一法理，本件原告買受系爭土地時既明知有被告所有如附圖甲、乙、丙三部分所
    示之房屋存在而仍予以買受，且被告所有如附圖所示甲、乙、丙部分房屋分別為
    鐵造石棉瓦修車廠、鋼筋混凝土三樓樓房及磚造平房，業據本院勘驗屬實，均具
    有相當經濟價值，應認原告已同意容忍被告之房屋存在，即設定地上權，不得再
    請求拆屋交地，以符合經濟效益。
七、又自法律之經濟分析而言，本件應審酌信託契約之當事人即被告，與系爭土地之
    受讓人即原告，孰應保護之問題。基於土地使用才是真正滿足人們的物質需求，
    土地縱然可以最低成交易本流向最有效率使用人手中，最終仍面對使用效率問題
    ，本件如不保護信託契約當事人即被告以附圖所示之房屋使用系爭土地之期待利
    益，土地使用契約將難以或很少成立，故宜使不動產所有權移轉之債權契約原則
    上有拘束受讓人之效力，至為了保護受讓人使其免於遭其前手所訂契約不測之損
    害，應以明知或可得而知為限，作可以對抗受讓人之限制，方符合公平正義（參
    照謝哲勝著，「相鄰關係與附隨不動產所有權移轉的契約」，收錄財產法專題研
    究（三）第一六三頁，元照出版有限公司，二００二年三月初版一刷）。本件原
    告既可得而知系爭土地之信託關係存在被告繼承人邱再添與原告交易之前手蔡鳳
    英繼承人蔡聖宇間，其猶承受系爭土地，此時被告在系爭土地上如附圖所示房屋
    之所有權即應優先受保護，以符合均衡正義。
八、綜上所述，被告在系爭土地上如附圖所示房屋所有權既應優先受保護，則原告主
    張其為土地所有權人，基於所有權之作用自得請求被告乙○○、丁○○將地上房
    屋拆除，交還土地與原告。又被告基豐汽車服務廠即吳勝義，向他被告承租房屋
    ，居住在內，自屬有礙於原告所有權之行使，亦一併請求其遷出承租之房屋，以
    便拆除交還土地，即無理由。從而，原告並主張其因此受有損害請求被告依申報
    地價百分之十租金額（年）計算每年損害金（即十五萬八千零四十元），亦為無
    理由，不應准許。
九、因本案事證已臻明確，兩造其餘主張陳述及所提之證據，均毋庸再予審酌，附此
    敘明。
十、原告受敗訴判決，其假執行之聲請即失所依據，應併予駁回。
十一、結論：原告之訴為無理由，依民事訴訟法第三百八十五條第一項前段、第七十
      八條、第八十五條第一項前段，判決如主文。
中　　　華　　　民　　　國　　　九十三　　　年　　　七　　月　　十三　　日
　　　　　　　　　　　　　　　臺灣臺南地方法院民事第三庭
~B法　　　官　孫玉文
右為正本係照原本作成
如對本判決上訴，須於判決送達後廿日內向本院提出上訴狀
中　　　華　　　民　　　國　　　九十三　　　年　　　七　　月　　十四　　日
~B法院書記官　陳淑貞
